【裁判字號】    94,交易,59
【裁判日期】    950420
【裁判案由】    公共危險
【裁判全文】
臺灣臺東地方法院刑事判決              94年度交易字第59號
公  訴  人  臺灣臺東地方法院檢察署檢察官
被      告  甲○○
選任辯護人  陳信伍律師
上列被告因公共危險案件，經檢察官提起公訴（94年度偵字第
962號），本院判決如下：
    主  文
甲○○服用酒類，不能安全駕駛動力交通工具而駕駛，處有期徒
刑伍月，如易科罰金，以佰元折算壹日。
    事  實
一、甲○○於不詳時間，在臺灣地區內某不詳地點飲酒，已陷於
    不能安全駕駛動力交通工具之精神障礙狀態，竟貿然於民國
    94年1 月19日某時許，駕駛其母王吳玉真所有、由其使用之
    車牌號碼1797-JN 號自用小客車，載同其夫呂國強及其子呂
    宗恩，沿台11線公路由北往南方向行駛，詎甲○○在酒後精
    神不濟之狀態下，於同日中午12時20分許，在該公路178公
    里600公尺處，撞及公路中之中央分向安全島而翻覆，致呂
    國強因而受有左前額、左、右手擦傷等傷害，呂宗恩受有前
    額、右臉擦傷等傷害（過失傷害部分均未據告訴）。甲○○
    於肇事後旋送醫急救，經馬偕紀念醫院臺東分院（下稱馬偕
    醫院）抽血檢驗酒精濃度，測得其當時血液中所含酒精濃度
    達154. 2mg/dl（換算吐氣中所含酒精濃度為每公升
    0.771mg/l ），始知上情。
二、案經臺東縣警察局臺東分局報請臺灣臺東地方法院檢察署檢
    察官偵查起訴。
    理  由
一、證據能力方面：
  （一）按被告以外之人於審判外之言詞或書面陳述，除法律有
        規定者外，不得作為證據，刑事訴訟法第159條第1項定
        有明文；此即學理上所稱傳聞證據排除法則。而依上開
        法律規定，傳聞證據原則上固無證據能力，但如法律別
        有規定者，即例外認有證據能力。次按被告以外之人於
        偵查中向檢察官所為之陳述，除顯有不可信之情況外，
        得為證據，同法第159條之1第2 項亦定有明文，此即屬
        傳聞例外之規定。經查，證人李坤明、呂國強於偵查中
        所為之陳述，係被告以外之人於偵查中向檢察官所為之
        陳述，且其等於偵查中陳述時之外部客觀情況，尚無顯
        有不可信之狀況（例如不法取證等情形）。是依上開傳
        聞例外之規定，前揭證據資料均有證據能力。
  （二）次按被告以外之人於審判外之陳述，雖不符刑事訴訟法
        第159條之1至第159條之4之規定，但經當事人於審判程
        序同意作為證據，法院審酌該言詞陳述或書面陳述作成
        時之情況，認為適當者，亦得為證據。當事人、代理人
        或辯護人於法院調查證據時，知有同法第159條第1項不
        得為證據之情形，而未於言詞辯論終結前聲明異議者，
        視為有前項之同意，此據同法第159條之5規定甚明。經
        查，證人呂國強於警詢時之證述，另卷附之臺東縣警察
        局道路交通事故當事人測定酒精紀錄表、馬偕醫院診斷
        證明書、道路交通事故調查報告表（一）、（二）、道
        路交通事故現場圖、照片24幀、馬偕醫院94年12月30日
        馬院東醫乙字第948401號、95年2月8日馬院東醫乙字第
        0950000950號函2 紙、證號查詢汽車駕駛人及車號查詢
        汽車車籍電腦列印紙各1 紙等，雖均屬傳聞證據，然本
        案被告甲○○、辯護人及檢察官於言詞辯論終結前，均
        未就所調查之證據主張有刑事訴訟法第159條第1項不得
        為證據之情形（參見95年4月6日審判筆錄），是前揭證
        據資料亦有證據能力，合先敘明。
二、認定犯罪事實所憑之證據及理由：
  （一）刑法第185條之3規定所謂「不能安全駕駛」，係抽象危
        險犯，並不以發生具體危險為必要，對於呼氣酒精濃度
        已達0.55mg/l以上，肇事率為一般正常人之10倍，認為
        已達不能安全駕車之標準，此業經法務部88年5 月18日
        以法88檢字第001669號函告週知。而就醫學文獻上認吐
        氣所含酒精濃度達0.25mg/l，有輕度協調功能降低之現
        象；每公升達0.5毫克者，有反應較慢、感覺減低、影
        響駕駛之現象；每公升達0.75毫克者，有思考改變、個
        性行為改變之現象；每公升達1.0毫克者，有步態不穩
        、噁心想吐、精神混惑不清晰之現象；每公升達1.5毫
        克者，有說話不清楚、感覺喪失、視力模糊等現象；每
        公升達2.0毫克者，有體溫降低、血糖降低、肌肉控制
        差、癲癇發作等現象；每公升達3.5毫克者，有神智不
        清、反射減低、呼吸抑制等現象，此有行政院國軍退除
        役官兵輔導委員會台北榮民總醫院（88）北總內字第
        26868號函及附件可考，準此，駕駛人之生理狀況常受
        酒精相當程度之影響，注意力及反應能力降低，其駕駛
        能力受影響，不足以應付駕駛交通工具之各種狀況，其
        駕駛行為將對其他用路人造成一般之危險性，於此而認
        為當呼氣酒精濃度達每公升0.55毫克時，已不能安全駕
        駛，應屬合乎科學證據，當為可採。
  （二）查被告被告於肇事後之94年1月19日下午3時46分，經抽
        血檢驗其所含酒精濃度能達154.2mg/dl（換算吐氣中所
        含酒精濃度為每公升0.771mg/l ）之事實，有臺東縣警
        察局道路交通事故當事人測定酒精紀錄表1 紙在卷可稽
        。依上說明，本案被告換算吐氣中所含酒精濃度為每公
        升0.771mg/l已足以影響駕駛安全。
  （三）證人李坤明即處理本案道路交通事故之員警於偵查中證
        稱：「（問：當時你到達現場的情形為何？）當時我看
        到的時候，天窗已經開著，且現場留有天窗有破碎的痕
        跡，我看到車內扶手中央有沒有開的啤酒。」等語明確
        。
  （四）參以，被告已取得駕駛執照6 年餘，從取得駕駛執照起
        至本件發生為止，幾乎每日均開車，業據被告於本院審
        理中自承，且有證號查詢汽車駕駛人及車號查詢汽車車
        籍電腦列印紙1紙在卷可稽，而上開地點路寬為14公尺
        ，車道筆直、無障礙物，且案發時天氣晴朗、日間有自
        然光線、無缺陷、乾燥柏油路面、交通流量小，又本件
        車禍發生後，被告所駕駛自用小客車左前保險桿嚴重凹
        陷、前保險桿凹陷、前引擎至前擋風玻璃凹陷、車頂窗
        掉落，以及被告因此受有頭部外傷併急性硬膜下出血、
        顱內出血腦挫傷及左肩胛骨折等傷害，呂國強受有左前
        額、左、右手擦傷等傷害，呂宗恩受有前額、右臉擦傷
        等傷害亦經證人呂國強於警詢中證述明確，且有道路交
        通事故調查報告表（一）、（二）、道路交通事故現場
        圖馬偕醫院診斷證明書、及照片24幀附卷足考，則車禍
        情狀不可謂不嚴重，而肇事當時並無不能注意之情形，
        益徵被告已因服用酒類致影響注意力、反應力、操控力
        等，應認已達不能安全駕駛動力交通工具之標準。
三、對於被告辯解之判斷：
  （一）被告甲○○否認有任何服用酒類不能安全駕駛動力交通
        工具而駕駛之犯行，辯稱：其不喝酒，沒有酒後開車，
        可能是急診時施打的藥物造成血液中有酒精反應，或是
        急診時有其他涉嫌酒後駕車的病患，檢體因而搞混，且
        馬偕醫院檢驗之流程可能有疏失云云。辯護人辯護略以
        ：有可能是抽血時，因消毒酒精滲入針筒，造成被告血
        液測試之結果呈現酒精反應云云。
  （二）查證人丁○○即馬偕醫院急診室護士於本院審理中結稱
        ：「（問：妳們所採取的檢驗是不是都會用酒精來消毒
        ？）如果我們知道要做酒測的話，我們就會用優碘消毒
        ，因為很久之前就有公文下來教育大家如果要酒測的話
        ，就不可以用酒精消毒。（問：在病人進來之後，妳們
        在採取檢體的時候，是不是就知道要做酒測？）還不知
        道。（問：既然妳還不知道妳如何避免要用酒精來消毒
        ？）我剛才所說的採取檢體那是指一般的檢驗項目，如
        果是要拿去酒測的話，我們會另外去抽。」等語（參見
        本院卷第58頁）明確，是辯護人所辯護：有可能是抽血
        時，因消毒酒精滲入針筒，造成被告血液測試之結果呈
        現酒精反應云云，尚非可採。
  （三）關於本件血液比對及檢驗流程，符合馬偕醫院檢驗科相
        關規定，並無檢驗錯誤之可能，業經證人丙○○即馬偕
        醫院醫檢師於本院審理中證稱：「（問：對於卷附被告
        檢驗報告，貴院對於車禍之後有做驗血的流程為何，請
        說明？）檢體跟檢驗單到我們檢驗室後，我們核對檢體
        上的名字及病歷號碼與檢驗單上的名字及病歷號碼有無
        一樣。（問：他們是如何把檢體上面的名字及病歷號碼
        貼上去的？）那是護士抽取的時候，貼上去的。（問：
        你們核對檢體上面的名字及病歷號碼和檢驗單一樣的時
        候你們會如何處理？）我們就拿回來開始離心，並開始
        檢驗，至於檢驗項目檢驗單上面會有，我們就按照檢驗
        單上面的項目來做。（問：在什麼情況下的情形，妳們
        會做乙醇的檢驗？）那要問醫師，但是以我在馬偕的經
        驗通常都是車禍案件才有在做。（問：在妳這邊出錯的
        機率是否有可能？）不會，因為我們都會核對。（問：
        為何妳們不會出錯？）因為我們是連線的，我們收到檢
        體之後，我們就會依照病歷號碼印出條碼，並把條碼貼
        在試管上，讓儀器去檢驗。（問：條碼上所記載要檢驗
        的事項是否為妳們所輸入的？）是的。但是我們是依照
        醫生的指示來做的。（問：本案的檢驗是否就只有驗乙
        醇一項？）是的。」（參見本院卷第53、54頁）屬實，
        再參以證人丙○○係輔英科技大學醫技系畢業，自86年
        起即從事醫檢師之工作，為具有專門知識經驗之人，而
        該醫院檢驗科每年均通過行政院衛生署及醫檢會之測驗
        等情，亦據證人丙○○於本院證述綦詳，足認丙○○於
        94 年2月14日所為被告血液酒精濃度判定，應可採認。
        況當日除被告以外，馬偕醫院並無其他抽血檢驗血液酒
        精濃度之病人，復有馬偕醫院95年2月8日馬院東醫乙字
        第0950000950號函1紙，在卷可考。是被告辯稱：可能
        是醫院檢測有問題云云，委無可取。
  （四）被告復辯稱：可能是當日急診時醫院施予之藥物，造成
        其血液中有酒精之反應云云，然被告當日於馬偕醫院急
        診就診期間所施予之藥物治療，不會造成血液中有高乙
        醇（即酒精）反應之現象，有馬偕醫院以94年12月30日
        馬院東醫乙字第948401號函1紙附卷足憑，被告所辯云
        云，尚難採信。
  （五）證人李坤明於偵查中雖到庭證稱：未從被告及呂國強身
        上聞到酒味云云。然呼氣酒精濃度在人體會隨時間消退
        ，而當時被告需進行開刀治療，證人李坤明因此無法接
        近被告，自無法據此即認當時被告未飲用酒類。
  （六）證人呂國強雖於警詢證稱被告從不喝酒云云，然與上述
        認定明顯不符，故證人呂國強之證詞顯有迴護被告之嫌
        ，不足採信。
  （七）至於，辯護人請求調閱馬偕醫院是否經過警察委託而實
        施本件抽血云云，與本案欠缺關連性，是毋庸加以調查
        ，附此敘明。
  （八）綜上所述，被告所辯均不足採信，本件事證明確，被告
        犯行堪以認定。
三、核被告所為，係犯刑法第185 條之3 服用酒類不能安全駕駛
    動力交通工具而駕駛罪。爰審酌被告明知酒精成分對人之意
    識能力具有不良影響，酒後駕車對一般往來公眾及駕駛人自
    身皆具有高度危險性，既漠視自己安危，罔顧公眾安全，而
    於服用酒類後之血液中酒精濃度達154.2mg/dl（換算吐氣中
    所含酒精濃度為每公升0.771mg/l ），已處於不能安全駕駛
    動力交通工具之狀態仍駕駛車輛，並發生交通事故致人受傷
    ，嚴重危害行車安全，犯罪後於偵、審中一再否認犯行，飾
    詞狡辯，毫無悔意，犯罪後態度惡劣，，暨其智識程度、犯
    罪之動機、目的、手段等一切情狀，量處如主文所示之刑，
    並諭知易科罰金之折算標準，以示懲儆。
四、適用法律依據：
  （一）刑事訴訟法第299條第1項前段。
  （二）刑法第185條之3、第41條第1項前段。
  （三）罰金罰鍰提高標準條例第2條。
本案經檢察官乙○○到庭執行職務
中    華    民    國    95    年    4     月    20    日
                  交通法庭     審判長法  官  黃建都
                                     法  官  連雅婷
                                     法  官  陳君鳳
以上正本證明與原本無異。
如不服本判決，應於判決送達後10日內向本院提出上訴狀（須附
繕本）。「切勿逕送上級法院」
                                     書記官  洪月甚
中    華    民    國    95    年    4     月    24    日
附錄本案論罪科刑法條全文
刑法第185條之3
服用毒品、麻醉藥品、酒類或其他相類之物，不能安全駕駛動力
交通工具而駕駛者，處1年以下有期徒刑、拘役或3萬元以下罰金


司法院資訊處製作；財團法人民間司法改革基金會備份。
